【裁判字號】    99,交聲,3807
【裁判日期】    991231
【裁判案由】    聲明異議
【裁判全文】
臺灣臺中地方法院交通事件裁定        99年度交聲字第3807號
原處分機關  交通部公路總局臺中區監理所
異  議  人
即受處分人  林吉輝
上列異議人即受處分人因違反道路交通管理處罰條例事件，對於
交通部公路總局臺中區監理所民國99年 9月29日所為之處分（中
監違字第裁 60－HD0000000號裁決書），聲明異議，本院裁定如
下：
    主  文
異議駁回。
    理  由
一、原處分機關交通部公路總局臺中區監理所原處分意旨略以：
    受處分人林吉輝於民國98年5月16日凌晨0時31分許，駕駛車
    牌號碼OK－0459號自用小客車，在臺中縣沙鹿鎮○○路，因
    「酒後駕車，酒測值達 0.73mg／L（Al車禍）致人死亡」之
    違規，為臺中縣警察局清水分局依違反道路交通管理處罰條
    例第35條第1項第1款（移送書漏載第 1款）規定當場舉發。
    嗣經原處分機關於99年9月29日以中監違字第裁60－HD00000
    00號裁決書處吊銷駕駛執照，終身禁考，並應參加道路交通
    安全講習，逾期則依裁決書「處罰主文」欄所示處分等語。
二、本件異議人即受處分人聲明異議意旨略以：受處分人酒後駕
    車肇事致人於死一案，業與被害人家屬達成和解，因受處分
    人從事汽車修配工作，在修復汽車過程中，需要駕駛試車，
    倘經終身吊銷駕駛執照，全家生計即陷困境等語。
三、按汽車駕駛人飲用酒類或其他類似物後，其吐氣所含酒精濃
    度超過每公升0.25毫克，不得駕車；駕駛汽車經測試檢定有
    酒精濃度超過規定標準者，處15,000元以上60,000元以下罰
    鍰，並當場移置保管該汽車及吊扣其駕駛執照 1年；因而肇
    事致人受傷者，並吊扣其駕駛執照 2年；致人重傷或死亡者
    ，吊銷其駕駛執照，並不得再考領。又汽車駕駛人，曾依第
    35條第 1項規定吊銷駕駛執照者，終身不得考領駕駛執照；
    汽車駕駛人，有第35條第 1項規定之情形者，應接受道路交
    通安全講習，道路交通安全規則第114條第2款、道路交通管
    理處罰條例第35條第1項第1款、第67條第1項、第24條第1項
    第2款分別定有明文。
四、經查：
  (一)本件受處分人於98年5月16日凌晨0時31分許，駕駛車牌號碼
    OK－0459號自用小客車，在臺中縣沙鹿鎮○○路，因酒後駕
    車肇事致人死亡，酒精濃度超過標準值之違規，為臺中縣警
    察局清水分局員警舉發等情，為受處分人所不爭執，並有前
    揭舉發通知單 1紙等在卷可稽，復受處分人上開違規事實所
    涉刑事案件部分，亦經本院以98年度交易字第 749號案件，
    就酒後駕車不能安全駕駛動力交通工具罪部分，判處有期徒
    刑3月；過失致死部分，判處有期徒刑1年；應執行有期徒刑
    1年2月確定在案，此有該件判決書 1份附卷可憑，是本件受
    處分人上開酒後駕車，酒精濃度超過標準值，因而肇事致人
    於死之違規事實洵堪認定，則原處分機關援引首揭規定，裁
    罰受處分人吊銷駕照並終身禁考，於法並無違誤。
  (二)受處分人雖以吊銷駕駛執照並終身禁考之裁罰將導致受處分
    人頓失謀生工具，全家生計即陷於困境為異議之理由，惟查
    ，吊銷駕駛執照並終身禁考之規範，係立法者為加強道路交
    通管理，維護交通秩序，確保交通安全，嚇阻及避免酒醉駕
    車違規行為發生所制定之處罰條文，若確有酒後駕車肇事致
    人於死之違規行為，即賦予執法者吊銷違規行為人之駕駛執
    照並終身禁考之權力，此亦為執法者之義務，亦即在前述酒
    後駕車肇事致人於死之情況下，執法者對該違規行為人即必
    須為吊銷駕駛執照並終身禁考之處分，並無任何裁量空間，
    至於該違規行為人之職業及家庭經濟狀況情形為何，並非在
    審酌之列。本件受處分人之情形雖堪可憫，但仍無從據為免
    罰之理由，故受處分人請求撤銷該吊銷駕駛執照，永久禁考
    之處分等語，依法並無從准許。
  (三)另按第67條第 1項規定情形，符合特定條件，得於下列各款
    所定期間後，向公路主管機關申請考領駕駛執照：一、肇事
    致人死亡案件，受處分人經吊銷駕駛執照處分執行已逾12年
    ，道路交通管理處罰條例第67條第1項但書及第67條之1定有
    明文，是立法者已為衡平考量，使受處分人仍有重新考領駕
    照之機會，且於受處分人依法得重新申請考領駕駛執照前，
    受處分人仍應秉持維持家計之初衷，商請親友提供相關協助
    ，並調整職業狀態為毋庸自己駕車之方式，以符合法令之限
    制，且應避免在吊銷駕駛執照期間無照駕駛，屆時可能再遭
    舉發處罰，復加重家中經濟負擔，併予敘明。
五、綜上所述，原處分機關對受處分人所處吊銷駕駛執照，終身
    禁考之行政裁罰，於法核無不當，受處分人之異議並無理由
    ，應予駁回。至原處分關於道安講習部分，受處分人並未聲
    明異議，不在本件審理之範圍內，附此敘明。
六、據上論結，應依道路交通管理處罰條例第87條第 2項、道路
    交通事件處理辦法第19條，裁定如主文。
中    華    民    國    99    年    12    月    31    日
                        交通法庭  法  官  張智雄
以上正本證明與原本無異。
如不服本裁定，應於收受送達後5日內向本院提出抗告狀。（應
附繕本）
                                  書記官  黃舜民
中    華    民    國    100   年     1    月     3    日

司法院資訊處製作；財團法人民間司法改革基金會備份。
